臺灣高等法院高雄分院刑事裁定　　　　 96年度交抗字第266號
抗 告 人　　　甲○○
受處分人
上列抗告人因違反道路交通管理處罰條例聲明異議案件，不服臺
灣高雄地方法院中華民國96年11月16日裁定（96年度交聲字第87
6 號），提起抗告，本院裁定如下：
    主  文
抗告駁回。
    理  由
一、本件抗告意旨略以：
(一)抗告人甲○○係於本 (96) 年7 月9 日下午5 時，從服務機
    關高雄關稅局前鎮分局下班後，即驅車沿中山路匝道上高速
    公路，車行至中正路匝道口，即遇車潮；迨車行至九如路匝
    道時，則該路段之5 個車道出現嚴重堵塞情形，尤以中間車
    道至2 個出口專用車道（即往鼎金系統出口匝道)為 甚。因
    該2 個出口專用之內側車道前、後車陣綿密並無空間以供切
    換駛入，抗告人遂將車保持行駛於中間車道俾伺機將車駛入
    該2 個出口專用之內側車道。迨至接近上開系爭時、地之出
    口匝道前，適有一空間可供切換駛入，抗告人即作切換駛入
    動作，惟因其後車突然逼近，為閃避碰撞，再把方向盤打回
    轉向左方，而正欲將車駛回中間車道時，忽聞後方尾隨而至
    之貨櫃車大鳴喇叭逼道，處此險象環生之情境下，為免於被
    追撞或己車撞及前車，乃不得不將車駛至槽化線，以為緊急
    避難，並無與其他駕駛人所謂「相互爭道」之情形，所言屬
    實無訛，絕非如原審所指「以上述情詞美化其已違規之事實
    」或「無非違規駛入槽化線無從避免碰撞之緊急避難情事可
    言」之論述情形。
(二)從本件違規照片2 張觀之，抗告人之車後，清晰可見另有1
    部車尾隨，亦駛入槽化線，原審何能忽視其真實情狀而謂「
    僅抗告人所駕車輛跨越槽化線」？又抗告人於上述時、地之
    行車，係沿中山路匝道上高速公路乃至九如路匝道時，5 個
    車道出現嚴重堵塞，因該2 個出口專用之內側車道前、後車
    陣綿密並無空間以供切換駛入，抗告人遂將車保持行駛於中
    間車道，俾伺機將車切換駛入，已如前述，且抗告人於所提
    聲明異議狀及原審開調查庭時，亦作同樣之陳述。是抗告人
    之所以未克提前變換車道，實乃無機會將車切換駛入所導致
    ，實非如原審所指「足認此係異議人太晚決定變換車道所導
    致」之情形。準此，就本件抗告人於上述時、地，將車駛入
    槽化線之行為而言，客觀上係因後方尾隨而至之貨櫃車大鳴
    喇叭逼道；主觀上則為免於被追撞或己車撞及前車，方採取
    將車駛至槽化線，以為緊急避難而出於不得已之行為，符合
    行政罰法13條阻卻違法事由之構成要件。從而，抗告人於是
    日時、地之行車，本件對之所為之處罰理由即無所附麗，應
    不予處罰，始符法制。爰於法定期間內提出抗告，請將原裁
    定撤銷，更如抗告人所提聲明異議狀請求事項而為合法之裁
    定云云。
二、惟按「汽車行駛於高速公路、快速公路或設站管制之道路，
    不遵使用限制、禁止、行車管制及管理事項之管制規則而有
    未依規定變換車道之行為者，處汽車駕駛人新臺幣（下同）
    3, 000元以上6,000 元以下罰鍰」，道路交通管理處罰條例
    第33條第1 項第4 款定有明文。又同條例第63條第1 項規定
    「汽車駕駛人有下列各款所列條款之一者，除依原條款處罰
    外，並予記點」。同項第1 款規定: 「違反第33條第1 項規
    定。記違規點數1 點」。次按「槽化線，用以引導車輛駕駛
    人循指示之路線行駛，並禁止跨越。劃設於交岔路口、立體
    交岔之匝道口或其他特殊地點」、「匝道︰指交流道中為加
    減速車道及主線車道與其他道路間之連接部分」，道路交通
    標誌標線號誌設置規則第171 條第1 項、高速公路及快速道
    路交通管制規則第2 條第13款分別定有明文。又「汽車行駛
    高速公路及快速道路，其車道之使用，除因交通事故及道路
    施工依臨時或可移動標誌指示或交通勤務警察指揮外，應依
    設置之交通標誌、標線或號誌之規定」、「汽車在行駛途中
    ，不得驟然或任意變換車道」、「汽車駛離高速公路及快速
    道路主線車道擬進入交流道、服務區、休息站時，應先駛入
    外側車道，再循減速車道逐漸降低速率行駛之」，高速公路
    及快速道路交通管制規則第8 條第1 項前段、第11條前段及
    第18條均有明文規定。又槽化線既用以引導車輛駕駛人循指
    示之路線行駛，倘交通尖峰時間車流量較大，駕車欲進入匝
    道之車輛本應及早變換至外側車道依序行駛，以便隨外線車
    道之車流循序緩行進入匝道，始符合交通規則之駕駛行為。
三、查本件抗告人駕駛車號7M-8667 號自小客車，於96年7 月9
    日下午5 時39分許，行駛至高速公路國道北上363 公里處，
    因未及早依規定變換至外側車道，以致行至上開地點由主線
    中間車道始直接跨越槽化線駛入匝道，而遭警以拍照方式採
    證予以掣單逕行舉發之事實，業據抗告人於抗告狀內陳明屬
    實，並有員警於上開時、地所攝前開自小客車跨越槽化線三
    角形區域之照片2 張、舉發違規道路交通管理事件通知單、
    違反道路交通管理事件裁決書在卷可稽。足見抗告人駕上開
    車輛於行經上開時、地確有未依規定變換車道、跨越槽化線
    行駛之違規行為，應可確認。
四、
（一）本件抗告人雖以: 當時駕車行至上開地點時，因外線車道
      交通堵塞情形嚴重，以致難以變換車道至出口專用車道，
      只好將車保持行駛於中間車道，以便伺機將車駛入出口專
      用車道，然終因車陣綿密集中，前、後車之間又無空間可
      供抗告人將車駛入出口專用車道，又因後方貨櫃車尾隨大
      鳴喇叭逼道，異議人面臨此一緊急危難之情形下，乃出於
      不得已遂驅車駛至槽化線處以為避難，並伺機駛上國道10
      號，故異議人確有合乎緊急避難之阻卻違法要件云云置辯
（二）惟查汽車駛離高速公路主線車道擬進入交流道時，應先駛
      入外側車道，再循減速車道逐漸降低速率行駛之，為上揭
      高速公路及快速道路交通管制規則第18條所明定，且高速
      公路於各入出口匝道均劃有槽化線，藉以區○○道○○道
      之往來車流，以免駕駛人相互爭道而發生壅塞情形，並禁
      止駕駛人任意跨越行駛，以免發生危險，此亦為一般行駛
      於高速公路之汽車駕駛人所當知，且一旦車道發生壅塞，
      汽車駕駛人欲進入匝道、駛離高速公路時，本應提前變換
      車道，而不得於接近出口處始強行變換車道，以免致本人
      及其他用路人於危險。本件由上開時、地之高速公路出口
      匝道外側車道交通流量以觀，可見當時匝道口因交通尖峰
      時間而有塞車情事，已甚顯明。再參諸現埸所拍攝之違規
      照片2 紙，可見發地點之匝道已排有多數欲下交流道之車
      輛（參原審卷第13頁），足見駕駛車輛在進入現場匝道前
      已能及早變換至外側車道。是現場既有多數車輛均能事先
      切換至外側車道而依序緩行至匝道，可見本件違規肇因於
      抗告人於駕車進入匝道口前未及早變換至外側車道，以致
      接近匝道時，因外側車道諸多車輛均已循序密接緩行進入
      匝道，而無法再切換車道之事實，應可認定。故抗告人雖
      以當時車流量過大，無法進入匝道，始無法避免跨越槽化
      線違規云云，顯不足作為其免責之依據。另抗告人雖又以
      : 其因當時中道線後方又有貨櫃車大鳴喇叭逼道以致又無
      法回到中線道，為避免碰撞之緊急避難不得已始行在至槽
      化線上云云。惟抗告人主張之上開理由，並無何其他事證
      可資佐證，自難作為緊急避難之依據。另照片中雖亦有一
      部自小客車亦尾隨抗告人之車輛而違規駛入槽化線，然亦
      無法憑此作為減免抗告人未及早變換車道以致隨後行駛槽
      化線之違規行為。
五、綜上所述，抗告人前開違規事實已甚明確，原處分機關據以
    裁處異議人罰鍰3000元，並記違規點數1 點，依法並無不當
    。原審依原處分機關裁決抗告人違反道路交通管理處罰條例
    第33條第1 項第4 款罰鍰新台幣3000元及同條例第63條第1
    項記違規點數1 點，而裁定駁回抗告人之異議，核無違誤。
    抗告人提起本件抗告，並無理由，應予駁回。
六、據上論結，應依道路交通案件處理辦法第26條，刑事訴訟法
    第412 條，裁定如主文。
中　　華　　民　　國　　96　　年　　12　　月　　18　　日
                  刑事第八庭    審判長法  官  翁慶珍
                                      法  官  范惠瑩
                                      法  官  李政庭
以上正本證明與原本無異。
不得再抗告。
中　　華　　民　　國　　96　　年　　12　　月　　18　　日
　　　　　　　　　　　　　　　　　　　書記官  吳福連
